【裁判字號】    98,交聲,126
【裁判日期】    980630
【裁判案由】    違反道路交通管理處罰條例聲明異議
【裁判全文】
臺灣新竹地方法院交通事件裁定         98年度交聲字第126號
原處分機關
即移送機關  交通部公路總局新竹區監理所新竹市監理站
受處分人即
異  議  人  甲○○
上列異議人即受處分人因違反道路交通管理處罰條例案件，對於
交通部公路總局新竹區監理所新竹市監理站民國98年2 月17日所
為之處分（原處分案號：竹監新四字第裁51-EZ0000000號）聲明
異議，本院裁定如下
    主  文
異議駁回。
    理  由
一、原處分意旨略以：異議人即受處分人甲○○於民國97年8 月
    9 日12時52分，將車牌號碼5560-HM 號自用小客車停放在新
    竹市○○路○○道路收費停車處所，經催繳不依規定繳費，
    經新竹市政府以受處分人有違反道路交通管理處罰條例第56
    條第2 項之事實為書面催繳，並逕行製單舉發，惟受處分人
    均未依規定繳費，嗣受處分人向原處分機關申訴，原處分機
    關函請舉發機關調查後，原處分機關仍依道路交通管理處罰
    條例第56條第2 項、違反道路交通管理事件統一裁罰基準表
    之規定，於98年2 月7 日裁處受處分人罰鍰新臺幣（下同）
    300元。
二、異議意旨略以：異議人因住址遷移，致繳款通知寄達原戶籍
    地並無人簽收，經第2 次催繳後再行繳款已逾繳款期限，新
    竹市政府交通處人員表示罰單已寄出無法銷案，然近年景氣
    低迷，原30元之停車費，須繳納330 元，已達10倍之多；且
    異議人係因住址遷移而延遲繳款幾日，如此之罰款有失公平
    等語。
三、按汽車駕駛人在道路收費停車處所停車，未依規定繳費，主
    管機關應書面通知駕駛人於7 日內補繳，並收取必要之工本
    費用，逾期再不繳納，處300 元罰鍰，道路交通管理處罰條
    例第56條第2 項定有明文。又按處理違反道路交通管理事件
    ，有關文書送達之程序，依行政程序法之規定，此據違反道
    路交通管理事件統一裁罰基準及處理細則第5 條定有明文。
    而行政程序法第72條第1 項前段規定：「送達，於應受送達
    人之住居所、事務所或營業所為之」；同法第73條第1 項規
    定：「於應送達處所不獲會晤應受送達人時，得將文書付與
    有辨別事理能力之同居人、受僱人或應送達處所之接收郵件
    人員」，及同法第74條第1 項亦規定：「送達，不能依前二
    條規定為之者，得將文書寄存送達地之地方自治或警察機關
    ，並作送達通知書兩份，一份黏貼於應受送達人住居所、事
    務所、營業所或其就業處所門首，另一份交由鄰居轉交或置
    於該送達處所信箱或其他適當位置，以為送達」、第2 項：
    「前項情形，由郵政機關為送達者，得將文書寄存於送達地
    之郵政機關」。另按行政機關依行政程序法而為文書之送達
    ，專依該法律之規定，且該法並無準用民事訴訟法或刑事訴
    訟法關於寄存送達自寄存之日起10日生效規定之規定，是文
    書合法寄存送達後，當自寄存之日起即時生效，並非於寄存
    之日起算10日生效，或自受送達人實際領取文書之日起生效
    （臺灣高等法院97年法律座談會第42、43號提案研討結果亦
    同此意見，最高行政法院97年度裁字第4898號、第3974號裁
    定意旨亦可參照），故行政機關或郵政機關依行政程序法第
    74條第1 項規定為送達者，如於應受送達處所確已完成文書
    寄存於送達地之地方自治、警察機關或郵政機關（限郵務人
    員送達適用），並製作送達通知書二份，一份黏貼於送達處
    所之門首，另一份交由鄰居轉交或置於送達處所信箱或其他
    適當位置時，無論應受送達人實際上於何時受領文書，均以
    寄存生效時發生送達效力。
四、異議人即受處分人固不否認有於上述時、地將車牌號碼5560
    -HM 號自用一般小客車停放在道路收費停車處之事實，其雖
    以前詞為辯，然查：
  (一)異議人於97年8 月9 日至新竹市○○路邊停車場停車，該停
    車費繳納期限原至97年8 月24日；經本件主管機關即新竹市
    政府於97年9 月10日以平信第1 次寄送催繳通知單，此次催
    繳通知單之繳費期限為97年9 月25日，係寄送至車籍地即戶
    籍地「新竹市○○街145 號2 樓」；又於97年10月8 日以掛
    號第2 次寄送催繳通知單，該次停車費繳納期限係至97 年
    10月16日，亦寄送至上開地址，經郵務人員分別於97年10月
    9 、13日投遞無人收受，因不獲會晤異議人與有辨別事理能
    力之同居人、受僱人或應送達處所之接收郵件人員，乃於97
    年10月14日將該通知單寄存於武昌街郵局，並製作送達通知
    書2 份，1 份黏貼於上開住所之門首，另1 份寄存於武昌街
    郵局，經異議人於97年10月24日10時30分至該郵局領取後於
    97年10月25日至新竹市政府繳交停車費，已逾上開繳費期限
    ，此為新竹市政府98年1 月22日府交停字第0980007159號函
    及98年4 月30日府交停字第0980046178號函敘明在卷，且有
    總歸戶查詢電腦畫面3 張、新竹市政府送達證書、查詢國內
    快捷、包裹、掛號郵件查詢單在卷可參（見本院卷第29至33
    頁），是新竹市政府確有於97年10月8 日對異議人之戶籍地
    「新竹市○○街145 號2 樓」掛號寄送上開停車費之補繳單
    ，於同年月14日上午10時3 分許送達上址，因未獲會晤本人
    亦無受領文書之同居人、受僱人或接收郵件人員，而依法以
    寄存於送達地郵政機關方式送達；且異議人於96年12月21
    日起所設戶籍地址係「新竹市○○街145 號2 樓」，異議人
    於97年11月18日始行遷至「新竹市○○路183 巷16號」，此
    有本院依職權查詢之個人資料查詢結果、遷徙紀錄資料查詢
    結果共3 張在卷可稽（見本院卷第21至23頁），是本件催繳
    通知單業已於97年10月14日寄存送達至異議人該時之戶籍地
    無誤，揆諸上開說明，本件催繳通知單已合法送達於異議人
    ，殆無疑義。
  (二)至異議人以其住址遷移，致原戶籍地無人簽收催繳通知單為
    由，並提出新竹縣瓦斯管理處、身分證影本、臺灣電力公司
    97年9 月電費收據等件為證，惟異議人倘若其遷移新住所，
    本應立即向相關機關更改、陳報其新戶籍地址、車籍地址或
    通訊處所，甚至請原住所居住人轉交或通知信件，或不時回
    原居住地址查詢有無國家機關送達之文書，方為妥適。然異
    議人並未即時為之，是異議人以此為由，辯稱因無人簽收該
    催繳通知單，尚難憑採。況對於在路邊停車場停車需繳費，
    而停車後未見補繳費通知單者，應主動查詢繳費，未繳費者
    ，依道路交通管理處罰條例舉發，此為一般在路邊停車之人
    週知之事，異議人對此規定當應知之甚詳，異議人於明知應
    繳費但未收到繳費通知單之情形下，原應依規定查詢，並補
    繳之，若未加處理，主管機關始以其不依規定繳費製單舉發
    ，程序上已訂定一定之期間讓其為一定之作為，且本件催繳
    通知單亦合法送達於異議人，已如上述，本件舉發程序於法
    並無違誤。基此，異議人以上揭情詞置辯，並無足採。
  (三)而異議人事後雖於97年10月25日補繳上開停車費30元，然其
    繳交停車費時，既已逾規定期限，仍無解其未依規定繳費之
    事實，已違反道路交通管理處罰條例第56條第2 項之規定，
    應堪認定。
五、綜上所述，本件異議人確有上述在道路收費停車處所停車未
    依規定繳費，經主管機關合法催繳後，逾期仍未繳納停車費
    之違規事實，原處分機關依上揭道路交通管理處罰條例第56
    條第2 項及違反道路交通管理事件統一裁罰基準表之規定裁
    處受處分人300 元罰鍰，核無違誤，本件聲明異議為無理由
    ，應予駁回。
六、據上論斷，應依道路交通案件處理辦法第19條，裁定如主文
    。
中    華    民    國    98    年    6     月    30    日
                  交通法庭法  官  林佑珊
以上正本證明與原本無異。
如不服本裁定，應於裁定送達後5日內向本院提出抗告狀。
中    華    民    國    98    年    6     月    30    日
                          書記官  蕭惠婷


司法院資訊處製作；財團法人民間司法改革基金會備份。
